【裁判字號】    95,交聲,436
【裁判日期】    950511
【裁判案由】    交管條例聲異
【裁判全文】
臺灣板橋地方法院交通事件裁定       95年度交聲字第436號
原處分機關  交通部公路總局臺北區監理所
異  議  人
即受處分人  丙○○
上列異議人因違反道路交通管理處罰條例案件，對於交通部公路
總局臺北區監理所九十五年三月十三日所為之北監自裁字第裁四
０─ＡＥＢ六０六四二一號裁決處分（原舉發案號：臺北市政府
警察局九十四年十一月二十四日北市警交大字第ＡＥＢ六０六四
二一號），聲明異議，本院裁定如下：
        主  文
原處分撤銷。
丙○○不罰。
        理  由
一、原處分意旨略以：異議人即受處分人丙○○所有之車牌號碼
    九九六六─ＭＰ號自用小客車，於民國九十四年十一月四日
    凌晨四時五分許，沿臺北市○○○路○段、長春路至民族東
    路口，因「危險駕駛（車輛高速行駛，於長春路、民權東路
    口闖紅燈）」之違規，為臺北市政府警察局大安分局羅斯福
    路派出所執勤員警逕行舉發，嗣經移送原處分機關即交通部
    公路總局臺北區監理所（下稱臺北區監理所），依道路交通
    管理處罰條例第四十三條第四項之規定，裁處吊扣汽車牌照
    三個月。聲明異議意旨略以：異議人即受處分人之子甲○○
    於九十四年十一月二十四日凌晨四時五分許，駕駛車牌號碼
    九九六六─ＭＰ號自用小客車，行經上址，並沒有危險駕駛
    ，原處分有誤，爰依法聲明異議等語。
二、按法院受理有關交通事件，準用刑事訴訟法之規定，道路交
    通管理處罰條例第八十九條前段定有明文。參諸最高法院七
    十六年台上字第四九八六號判例所示：「認定犯罪事實所憑
    之證據，雖不以直接證據為限，間接證據亦包括在內，然而
    無論直接證據或間接證據，其為訴訟上之證明，須於通常一
    般之人均不致有所懷疑，而得確信其為真實之程度者，始得
    據為有罪之認定，倘其證明尚未達到此一程度，而有合理之
    懷疑存在而無從使事實審法院得有罪之確信時，即應由法院
    為諭知被告無罪之判決」意旨，法院於審理行為人違反道路
    交通管理處罰條例案件，當踐行完畢調查證據之程序後，為
    事實之認定時，如就原處分機關所認定之行為人違規之事實
    仍有合理之訴訟上懷疑，而無法確信行為人確有該當於道路
    交通管理處罰條例各該處罰條文之構成要件事實者，即應依
    訴訟上之待證事實「倘有懷疑，則從被告之利益作解釋」之
    證據法則，為有利於受處分人之認定。
三、按「汽車駕駛人，駕駛汽車有左列情形之一者，處新臺幣六
    千元以上二萬四千元以下罰鍰，並當場禁止其駕駛：一、在
    道路上蛇行，或以其他危險方式駕車者。」、「汽車駕駛人
    有第一項第一款行為者，並吊扣該車輛牌照三個月」、「本
    條例關於車輛駕駛人之處罰，如應歸責於車輛所有人者，處
    罰車輛所有人」，道路交通管理處罰條例第四十三條第一項
    第一款、第四項、第八十五條第三項分別定有明文。
四、經查：
(一)、異議人即受處分人丙○○所有之車牌號碼九九六六─ＭＰ號
    自用小客車，於九十四年十一月四日凌晨四時五分許，沿臺
    北市○○○路○段、長春路至民族東路口，因「危險駕駛（
    車輛高速行駛，於長春路、民權東路口闖紅燈）」之違規，
    為臺北市政府警察局大安分局羅斯福路派出所執勤員警逕行
    舉發，嗣經移送原處分機關即臺北區○○○○○道路交通管
    理處罰條例第四十三條第四項之規定，裁處吊扣汽車牌照三
    個月等情，有臺北市政府警察局九十四年十一月二十四日北
    市警交大字第ＡＥＢ六０六四二一號舉發違反道路交通管理
    事件通知單影本及台北區監理所九十五年三月十三日所為之
    北監自裁字第裁四０─ＡＥＢ六０六四二一號違反道路交通
    管理事件裁決書各一紙在卷可佐。
(二)、惟本件舉發警員即臺北市政府警察局大安分局羅斯福路派出
    所警員高志文於本院審理時證稱：「當時是凌晨，時間已經
    忘記了，於台北市大安區○○○路、和平東路交岔路口，當
    時我執行巡邏勤務，當時我看到一輛黑色自小客車行駛復興
    南路北往南方向，該輛自小客車在復興南路、和平東路交岔
    路口迴轉，車牌號碼如舉發單所載，迴轉的方向是南朝北，
    當時號誌是紅燈，我的車子停在該輛自小客車的後方，我看
    到該輛自小客車迴轉，我就按照程序，鳴警報器，示意該輛
    自小客車停車，但該輛自小客車不理會我，就直接逃跑，我
    一直跟著該輛自小客車後方，該輛自小客車直走復興南路後
    ，在信義路口迴轉後，又行駛到辛亥路，當時是夜晚，馬路
    上的行人及車輛很少，沿路有闖了幾個紅綠燈，車速大約維
    持在五、六十公里，該輛自小客車上了建國南北高架道路後
    車速比較快一點，我沿路一直追，但沒有追到。」、「（如
    何認定該輛車有危險駕駛？）因為該輛自小客車沿路行駛有
    闖了幾個紅燈，應該不是危險駕駛，因為該輛車沒有蛇行，
    車速也沒有飆車，只是有闖紅燈，不至於造成危害情形。」
    、「（當時的時間是凌晨，人、車是否很多？）當時人、車
    很少。」等語（見本院九十五年五月十日訊問筆錄）。而證
    人甲○○於本院審理中亦證稱：「（九十四年十一月二十四
    日凌晨四點五分車牌號碼九九六六ＭＰ號自小客車是否是你
    駕駛？）是。」、「（對證人乙○○○○所言有何意見？）
    沒有意見，我承認我自己有錯，有闖紅燈，但沒有蛇行，也
    不至於有危險駕駛。」等語（見本院九十五年五月十日訊問
    筆錄），是本件自難以認定異議人所有之上開自用小客車確
    有「在道路上危險駕駛」之違規行為。
(三)、據此，本件並無確切證據足資證明異議人所有之上開車輛有
    在道路上蛇行或以其他危險方式駕車之行為，原處分機關未
    予詳查，遽予裁罰，尚有未恰，本件異議為有理由，爰將原
    處分撤銷，並為不罰之諭知。
(四)、異議人即受處分人丙○○於本件應到案日期九十四年十二月
    二十四日前之九十四年十二月二十一日即具狀陳報本件違規
    之駕駛人為證人甲○○，證人甲○○之上述闖紅燈及不服取
    締之違規行為，宜由原裁決機關另行處理，附此敘明。
五、據上論斷，應依道路交通案件處理辦法第二十條，裁定如主
    文。
中    華    民    國    95    年    5     月    11    日
                 交 通 法 庭    法  官  曾正耀
以上正本證明與原本無異。
如不服本裁定，應於送達後5日內向本院提出抗告狀。
                                書記官  陳淑怡
中    華    民    國    95    年    5     月    11    日


司法院資訊處製作；財團法人民間司法改革基金會備份。
